【裁判字號】    95,訴,3937
【裁判日期】    951208
【裁判案由】    毒品危害防制條例
【裁判全文】
臺灣高雄地方法院刑事判決              95年度訴字第3937號
公  訴  人  臺灣高雄地方法院檢察署檢察官
被      告  甲○○
上列被告因違反毒品危害防制條例案件，經檢察官提起公訴（95
年度毒偵字第5723號），被告於本院準備程序進行中，就被訴事
實為有罪之陳述，經本院告知簡式審判程序意旨，並聽取公訴人
及被告之意見後，合議裁定由受命法官獨任進行簡式審判程序審
理，本院判決如下：
    主  文
甲○○施用第一級毒品，累犯，處有期徒刑壹年，扣案之注射針
筒貳支，均沒收之。
    事  實
一、甲○○於民國82年間，因販賣運輸毒品及施用毒品案件，分
    別經臺灣高等法院高雄分院以82年度上訴字第331 號及第24
    53號，各判處有期徒刑8年6月及3年6月確定，定應執行刑有
    期徒刑11年8月，於83年1月19日入監執行，而於88年7 月29
    日縮短刑期假釋出獄，嗣因撤銷假釋，應執行殘刑有期徒刑
    5年2月17日，於89年8月8日入監執行，並於94年7 月31日縮
    短刑期執行完畢。另於89年間，因施用毒品案件，經本院以
    89年度毒聲字第1442號裁定送觀察、勒戒後，認有繼續施用
    毒品之傾向，由高雄地院以89年度毒聲字第2047號裁定令入
    戒治處所施以強制戒治，並經本院以89年度毒聲字第5776號
    裁定停止戒治，所餘戒治期間付保護管束，而於90年3月8日
    保護管束期滿未經撤銷，而強制戒治執行完畢，並由臺灣高
    雄地方法院檢察署檢察官以90年度戒毒偵字第396 號為不起
    訴處分確定，俟於94年間，因再犯施用毒品罪，經本院以94
    年度訴字第3247號判處有期徒刑1 年確定。詎其仍不知悔改
    ，明知海洛因業經公告為毒品危害防制條例第2條第2項所列
    管之第一級毒品，不得非法持有、施用，竟基於施用第一級
    毒品海洛因之集合犯意，自95年7 月14日起至同年月19日止
    ，以一至二天施用一次之頻率，並以海洛因摻水、注射針筒
    注射之方式，在其位於高雄縣鳳山市○○路53巷53號之住處
    內，施用第一級毒品海洛因多次。嗣先於（1）95年7月15日
    17 時48分在高雄縣鳳山市○○街69號前為警查獲。復於（2
    ）95年7月19日14時40分許，在高雄縣鳳山市○○路55巷19
    號前為警查獲，並扣有注射針筒2支，始悉上情。
二、案經高雄市政府警察局苓雅分局移請及高雄縣政府警察局鳳
    山分局報請臺灣高雄地方法院檢察署檢察官偵查起訴。
    理  由
一、按本件被告甲○○所犯係死刑、無期徒刑、最輕本刑為3 年
    以上有期徒刑以外之罪，其於準備程序就前揭被訴事實為有
    罪之陳述，經受命法官告知簡式審判程序之旨，並聽取其與
    公訴人之意見後，本院認無不得或不宜改依簡式審判程序進
    行之處，爰依刑事訴訟法第273條之1第1項、第284條之1，
    裁定本件由受命法官獨任進行簡式審判程序，合先敘明。
二、上揭事實，業據被告甲○○於本院調查、審理時供認不諱，
    且被告兩次經警查獲之時所採集之尿液，經送請高雄市立凱
    旋醫院、臺灣檢驗科技股份有限公司濫用藥物實驗室高雄所
    檢驗之結果，確呈嗎啡之陽性反應，有該醫院濫用藥物尿液
    A00000000 號檢驗報告及臺灣檢驗科技股份有限公司濫用藥
    物實驗室高雄所濫用藥物尿液KＺ000000000000號檢驗報告各
    1紙在卷足憑。此外復有扣案之注射針筒2支、照片、扣押物
    品目錄表、尿液採集編號對照表等在卷足憑，足認被告之自
    白與事實相符。又被告前於89年間，因施用毒品案件，經本
    院以89年度毒聲字第1442號裁定送觀察、勒戒後，認有繼續
    施用毒品之傾向，由高雄地院以89年度毒聲字第2047號裁定
    令入戒治處所施以強制戒治，並經本院以89年度毒聲字第57
    76 號裁定停止戒治，所餘戒治期間付保護管束，而於90年3
    月8 日保護管束期滿未經撤銷，而強制戒治執行完畢，並由
    臺灣高雄地方法院檢察署檢察官以90年度戒毒偵字第396 號
    為不起訴處分確定，俟於94年間，因再犯施用毒品罪，經本
    院以94年度訴字第3247號判處有期徒刑1 年確定等情，有臺
    灣高等法院被告前案紀錄表、臺灣高雄地方法院檢察署檢察
    官90年度戒毒偵字第396 號不起訴處分書、該署刑案資料查
    註紀錄表、本院94年度訴字第3247號判決附卷可查。按毒品
    危害防制條例於92年7月9日修正公布，自93年1月9日施行，
    其中第20條、第23條將施用毒品之刑事處遇程序，區分為「
    初犯」及「5年內再犯」、「5年後再犯」，依其立法理由之
    說明：「初犯」，經觀察、勒戒或強制戒治後，應為不起訴
    處分或不付審理之裁定；經觀察、勒戒或強制戒治執行完畢
    釋放後，「5 年內再犯」者，因其再犯率甚高，原實施之觀
    察、勒戒及強制戒治既已無法收其實效，爰依法追訴或裁定
    交付審理。至於經觀察、勒戒或強制戒治執行完畢釋放後，
    「5 年後再犯」者，前所實施之觀察、勒戒或強制戒治已足
    以遮斷其施用毒品之毒癮，為期自新及協助其斷除毒癮，仍
    適用「初犯」規定，先經觀察、勒戒或強制戒治之程序。從
    而依修正後之規定，僅限於「初犯」及「5 年後再犯」二種
    情形，始應先經觀察、勒戒或強制戒治程序。倘被告於5 年
    內已再犯，經依法追訴處罰，縱其第3次（或第3次以上）再
    度施用毒品之時間，在初犯經觀察、勒戒或強制戒治執行完
    畢釋放5年以後，已不合於「5年後再犯」之規定，且因已於
    「5 年內再犯」，顯見其再犯率甚高，原實施觀察、勒戒或
    強制戒治，已無法收其實效，即應依該條例第10條處罰。（
    最高法院95年第7 次刑事庭會議決定意旨、九十五年度台非
    字第六五號刑事判決意旨參照），故本件被告該當於強制戒
    治執行完畢釋放後5年內再犯施用毒品之罪，本件事證明確
    ，被告上揭施用第一級毒品海洛因之犯行洵堪認定，應予依
    法論科。
三、按海洛因係屬毒品危害防制條例第2 條第2 項第1 款所稱之
    第一級毒品，依法不得施用。核被告所為，係犯毒品危害防
    制條例第10條第1 項之施用第1 級毒品罪。其持有海洛因後
    ，進而施用，其持有之低度行為應被其施用之高度行為所吸
    收，不另論罪。被告先後多次施用毒品之犯行，具有集合犯
    之成癮性等性質，應論以一罪。又被告曾因違反毒品危害防
    制條例案件，經臺灣高等法院高雄分院以82年度上訴字第33
    1 號及第2453號，各判處有期徒刑8年6月及3年6月確定，定
    應執行刑有期徒刑11年8月，於83年1月19日入監執行，而於
    88年7 月29日縮短刑期假釋出獄，嗣因撤銷假釋，應執行殘
    刑有期徒刑5年2月17日，於89年8月8日入監執行，並於94年
    7 月31日縮短刑期執行完畢等情，有台灣高雄地方法院檢察
    署刑案資料查註紀錄表及台灣高等法院被告前案紀錄表可按
    ，其於有期徒刑執行完畢後5 年以內因故意再犯本件有期徒
    刑以上之罪，為累犯，應依刑法第47條第1 項規定論以累犯
    並加重其刑。
四、爰審酌被告前因施用毒品，經觀察、勒戒、強制戒治、論罪
    科刑後，仍未戒絕毒品，再犯本件施用毒品之罪，顯見其戒
    除毒癮之意志薄弱，惡習未改，惟念及施用毒品乃戕害自己
    身心之行為，尚未損及他人，且其犯後坦認犯行，態度良好
    、犯罪動機、目的、犯罪行為人生活狀況等一切情狀，量處
    如主文所示之刑，以資懲儆。至扣案之注射針筒2 支，為被
    告所有，供本件犯罪之用，業據被告供明在卷，爰依刑法第
    38條第1項第2款規定，均宣告沒收之。
五、據上論斷，應依刑事訴訟法第273 條之1 第1 項、第299 條
    第1項前段，毒品危害防制條例第10條第1項，刑法第11條、
    第47條第1項、第38條第1項第2款規定，判決如主文。
六、本案經檢察官乙○○到庭執行職務。
中    華    民    國    95    年    12    月    8    日
                    刑事第十一庭法  官  吳金芳
以上正本證明與原本無異。
如不服本判決，應於送達後10日內，向本院提出上訴狀。
中    華    民    國    95    年    12    月    13    日
                                書記官  劉音利
附錄本案論罪科刑法條：
毒品危害防制條例第10條第1項：
施用第一級毒品者，處6月以上5年以下有期徒刑。


司法院資訊處製作；財團法人民間司法改革基金會備份。
